【裁判字號】    95,台上,1320
【裁判日期】    950316
【裁判案由】    違反毒品危害防制條例
【裁判全文】
最高法院刑事判決            九十五年度台上字第一三二０號
    上  訴  人  甲 ○ ○
                          30.
上列上訴人因違反毒品危害防制條例案件，經台灣高等法院高雄
分院中華民國九十四年十二月八日第二審更審判決（九十四年度
重上更(三)字第六六號，起訴案號：台灣高雄地方法院檢察署九十
一年度偵字第四三四六號）後，依職權逕送審判，視為被告已提
起上訴，本院判決如下：
     主  文
上訴駁回。
     理  由
本件原判決認定上訴人甲○○明知海洛因係毒品危害防制條例第
二條第二項第一款所稱之第一級毒品，不得運輸、持有之。竟與
不詳年籍綽號「阿宜」（據上訴人指稱「阿宜」為「楊勝旭」，
未經起訴）之成年男子共同基於運輸海洛因之犯意聯絡，於民國
九十一年一月十八日，由上訴人駕駛其姊夫黃冠台所有之ＤＨ－
一九六八號自用小客車搭載綽號「阿宜」者前往台南縣仁德交流
道附近之便利商店，再由「阿宜」下車向不詳姓名年籍綽號「阿
堯」之成年男子拿取海洛因磚三十塊，上訴人並依「阿宜」之指
示，與之共同將該三十塊海洛因磚運輸至高雄市後，綽號「阿宜
」者取走其中十六塊海洛因磚以供自己販賣他人之用（上訴人並
無共同販賣之犯意聯絡），其餘十四塊海洛因磚則先交由上訴人
保管。嗣於同年二月二十五日二十一時三十分許，在高雄市○○
區○○街九巷十一號七樓之八上訴人租屋處經警查獲，扣得海洛
因磚四塊，警方旋又在上訴人身上查獲上開自用小客車鑰匙，在
該自用小客車內扣得另十塊海洛因磚（上開十四塊海洛因磚驗餘
淨重合計五一七三．四一公克，包裝重四四．八０公克）等情。
係以上訴人於九十一年五月三日在行政院海岸巡防署高雄市機動
查緝隊詢問時已坦承本件經警查獲之海洛因係伊於九十一年一月
十八日，駕車搭載「楊勝旭」至台南仁德交流道下之便利商店向
綽號「阿堯」所取得，渠於偵查中供稱查獲之毒品係「阿堯」拿
給「阿宜」，再載回高雄，由伊開車，當時不知道有沒有毒品，
在台南仁德交流道下拿的，共拿了三十塊海洛因磚，嗣於第一審
調查時又稱伊載「阿宜」去仁德交流道拿裝有毒品之旅行袋，拿
到後先放在車內，開到九如或中正交流道，「阿宜」就下車，並
將東西拿走等語，足見上訴人確於九十一年一月十八日，駕駛Ｄ
Ｈ－一九六八號自用小客車搭載綽號「阿宜」之成年男子前往台
南縣仁德交流道附近之便利商店，由「阿宜」下車向不詳姓名、
年籍，綽號「阿堯」之成年男子拿取一只裝有三十塊海洛因磚之
行李袋後，再依「阿宜」之指示與之共同將該三十塊海洛因磚共
同運輸至高雄市甚明。而查獲之塊磚十四塊經送請法務部調查局
鑑驗結果，證實確均係第一級毒品海洛因，合計淨重五一七三．
四一公克（包裝重四四．八０公克），亦有該局鑑定通知書附卷
足稽。為其所憑之依據及認定之理由。並以海洛因毒品價值頗高
，政府查緝甚嚴，且運輸或販賣毒品之刑罰甚為嚴峻，若非知情
且互有犯意聯絡，上訴人自無甘冒毒品查緝而遭嚴懲重罰之危險
，仍駕車搭載綽號「阿宜」之人運輸海洛因，即「阿宜」者亦不
可能將該價值不菲，且檢警查緝甚嚴之海洛因磚任意交予上訴人
載回高雄，而冒因不知情，警覺性低，易遭查獲風險之理，再參
以上訴人於第一審調查時供稱伊載「阿宜」去拿毒品時，並不知
係毒品，當天「阿宜」拿旅行袋時，伊就覺得奇怪，隔天遇到「
阿宜」，問袋子內是什麼東西，「阿宜」才說係毒品，「阿宜」
說有三十塊左右等語，茍如所稱，上訴人於運送海洛因磚之翌日
，始知所運送者係海洛因磚，衡情渠於驚訝之餘，理當藉機遠離
「阿宜」，以避免牽涉其中，豈有反與「阿宜」共同以偽造國民
身分證前往承租高雄市○○區○○街九巷十一號七樓之八之套房
，並為警在該租屋處及所駕駛小客車上查獲十四塊海洛因磚可能
，另說明上訴人於九十一年二月二十六日二十二時四十分許經羈
押於台灣高雄看守所時，並未陳述身體有何不適，或被刑求，有
該所復函及所附上訴人入所前受傷經過自述登記簿可按。該所嗣
雖函送上訴人之談話筆錄及病歷表影本，然其中上訴人之談話筆
錄僅記載：「（為何入所時辦理新收手續時沒有表示遭到刑求？
）因為我怕說了被警察反告我奪槍，所以不敢講，直到隔日中午
因胸痛的受不了，才向同房收容人說」、「只有胸部會痛」等語
，並無當日之身體檢查紀錄表，記載其身體有否瘀腫、挫傷；而
依該所提供之收容人病歷資料亦僅記載上訴人於九十一年三月一
日起有就診服藥情形，並無身體受傷之記載；觀之上訴人於前開
談話筆錄中所稱：「（你入所時主管人員有無詢問入所前是否遭
到刑求？）有問我，但我沒有說遭到刑求，只說因遭逮捕時撞傷
，胸部會痛」等語，則渠胸痛之原因究係遭刑求，抑或於警察實
施逮捕所造成？實難僅憑上訴人事後陳稱胸痛，即認曾遭刑求。
況上訴人嗣經檢察官聲請羈押，於法院訊問時亦未表明有遭刑求
情事，是尚難以渠於看守所自述有胸痛症狀，遽認係遭警刑求。
而分別就上訴人辯稱伊駕車搭載「阿宜」前往台南縣仁德交流道
附近便利商店，向「阿堯」拿取該旅行袋，原先不知其內物品係
毒品海洛因，伊確無運輸毒品犯意等語，及所為渠警詢曾遭刑求
之抗辯，一一詳予指駁。因認上訴人運輸第一級毒品犯行，堪予
認定，所為核犯毒品危害防制條例第四條第一項之運輸第一級毒
品罪。上訴人與綽號「阿宜」者對之有犯意聯絡及行為分擔，為
共同正犯。第一審判決就該部分適用上開條例第四條第一項、同
條例第十八條第一項前段、第十九條第一項，刑法第十一條前段
、第二十八條、第三十七條第一項規定，論以上訴人共同運輸第
一級毒品罪，經審酌上訴人係心智成熟之人，明知海洛因係毒品
，施用者容易上癮而戒除不易，除個人身心飽受戕害外，更足以
腐蝕民心國基，斲喪民族生機，竟不惜違法犯禁，共同予以運輸
，且一次運輸之海洛因數量達三十塊，數量龐大，對國家社會之
危害至深且鉅等情狀，量處無期徒刑，並宣告褫奪公權終身，又
敘明扣案海洛因磚十四塊（驗餘淨重合計五一七三．四一公克）
，應依毒品危害防制條例第十八條第一項前段，宣告沒收銷燬；
至鑑驗耗用之毒品既已滅失，另十六塊海洛因磚未經查獲扣案，
據上訴人供稱已由綽號「阿宜」者陸續販出，顯已不存在，自無
宣告沒收銷燬必要，扣案海洛因磚外包裝（重四四．八０公克）
，為共犯「阿宜」所有，供本件運輸毒品罪所用，應依同條例第
十九條第一項之規定，併予宣告沒收。並無不合，乃予以維持，
駁回上訴人在第二審之上訴。經核於法並無違誤。本件因係宣告
無期徒刑案件，被告及檢察官均未提起上訴，原審乃依職權逕送
審判，視為被告已經提起上訴。上訴為無理由，應予駁回。
據上論結，應依刑事訴訟法第三百九十六條第一項，判決如主文。
中    華    民    國  九十五  年    三    月   十六   日
                      最高法院刑事第八庭
                          審判長法官  張  淳  淙
                                法官  張  春  福
                                法官  呂  丹  玉
                                法官  洪  昌  宏
                                法官  蔡  彩  貞
      本件正本證明與原本無異
                                      書  記  官
中    華    民    國  九十五  年    三    月  二十二  日
                                                      J
附錄：本件論罪法條
毒品危害防制條例第四條第一項
製造、運輸、販賣第一級毒品者，處死刑或無期徒刑；處無期徒
刑者，得併科新台幣一千萬元以下罰金。


司法院資訊處製作；財團法人民間司法改革基金會備份。
